【裁判字號】    97,易更（二）,3
【裁判日期】    971231
【裁判案由】    違反商標法
【裁判全文】
臺灣士林地方法院刑事判決         97年度易更（二）字第3號
公  訴  人  臺灣士林地方法院檢察署檢察官
被      告  丙○○
選任辯護人  周德壎律師
上列被告因違反商標法案件，經檢察官提起公訴（95年度偵字第
6543號），經本院判決後（96年度易字第137 號、96年度易更字
第6 號），由臺灣高等法院撤銷發回更審（96年度上易字第1639
號、97年度上易字第1397號），本院判決如下：
    主  文
丙○○無罪。
    理  由
壹、程序部分：
一、關於本件之管轄權：
    按案件由犯罪地或被告之住所、居所或所在地之法院管轄；
    數人共犯一罪或數罪者，為相牽連之案件；又數同級法院管
    轄之案件相牽連者，得合併由其中一法院管轄，刑事訴訟法
    第5 條第1 項、第7 條第2 款、第6 條第1 項分別定有明文
    。查本件被告丙○○所涉犯商標法第82條之罪，檢察官起訴
    書認係同案被告即景昶實業有限公司（下稱景昶公司）負責
    人己○○（業經判決確定）將購入之仿冒JS商標AH粉漿壺V
    型（下稱系爭粉漿壺），售予被告丙○○擔任負責人之鴻樺
    不銹鋼有限公司（下稱鴻樺公司），查被告丙○○供稱：系
    爭粉漿壺係鴻樺公司向購得等語（95年度偵字第6543號卷第
    39、60頁），證人即景昶公司業務人員丁○○證稱：鴻樺公
    司甲○○拿有「JS」符號之粉漿壺給伊看，表示要買同款沒
    有「JS」符號之粉漿壺，委託景昶公司進口來賣給鴻樺公司
    ，約定買賣價格1 支新臺幣（下同）260 元，買400 支等語
    （本院卷第22、23頁），同案被告己○○供稱：伊受鴻樺公
    司委託進口系爭粉漿壺，並將該粉漿壺售予鴻樺公司等語（
    95年度偵字第6543號卷第48、49、61頁），足見系爭粉漿壺
    係鴻樺公司委託景昶公司進口並購買，被告丙○○與同案被
    告己○○間，就檢察官起訴之事實，形式上具共犯關係，本
    件與同案被告己○○經檢察官起訴之犯行應屬刑事訴訟法第
    7 條第2 款所定「數人共犯一罪」之相牽連案件。被告丙○○之住所（臺中縣太平市○○路○ 段1 巷54號）雖非屬本院
    轄區，惟本件既與同案被告己○○涉案部分為相牽連案件，
    同案被告己○○之住居所位於本院轄區，屬本院管轄，揆諸
    上開規定，本院就被告丙○○部分應有管轄權，合先敘明。
二、次按刑事訴訟法第159 條第1 項規定：「被告以外之人於審
    判外之言詞或書面陳述，除法律有規定者外，不得作為證據
    。」，其立法本旨係以證人於審判外之言詞或書面陳述，屬
    於傳聞證據，此項證據，當事人無從直接對於原供述者加以
    詰問，以擔保其真實性，法院亦無從直接接觸證人而審酌其
    證言之憑信性，違背直接審理及言詞審理之原則，除具有必
    要性及信用性情況之除外者外，原則上不認其有容許性，自
    不具證據能力，倘法院已經依據當事人聲請傳喚證人到庭接
    受檢辯雙方之交互詰問，則法院既已透過直接、言詞審理方
    式檢驗過該證人之前所為證述，當事人之反對詰問權已受到
    保障得以完全行使之情況下，該等審判外證據除有其他法定
    事由（例如：非基於國家公權力正當行使所取得或私人非法
    取得等，而有害公共利益，即以一般證據排除法則為判斷）
    ，應認該審判外供述已得透過審判程式之詰問檢驗，而取得
    作為證據之資格，亦即其審判外供述與審判中供述相符部分
    ，顯然已經構成具備可信之特別情狀，當然有證據資格，其
    不符部分，作為檢視審判中所為供述可信與否之彈劾證據，
    當無不許之理（最高法院94年度臺上字第2507號、95年度臺
    上字第2515號判決參照）。被告丙○○之辯護人辯稱：證人
    即告訴人健佳企業有限公司（下稱健佳公司）負責人戊○○
    於偵查中之陳述及出具之鑑識證明書（95年度偵字第6543號
    卷第31頁），分別為被告以外之人於審判外之言詞、書面陳
    述，均無證據能力云云，惟查戊○○於本院審判期日，業經
    以證人身份傳喚，並經檢察官、被告交互詰問檢視其證詞，
    揆諸上開最高法院判決意旨，上開證人戊○○於偵查中之言
    詞、書面陳述，應具證據能力。
三、復按被告以外之人於審判外之陳述，雖不符合同法第159 條
    之1 至第159 條之4 之規定，但經當事人於審判程序同意作
    為證據，法院審酌該言詞陳述或書面陳述作成時之情況，認
    為適當者，亦得為證據。當事人、代理人或辯護人於法院調
    查證據時，知有第159 條第1 項不得為證據之情形，而未於
    言詞辯論終結前聲明異議者，視為有前項之同意，刑事訴訟
    法第159 條第1 項及第159 條之5 分別定有明文。本判決後
    述所引用之供述證據，除前揭證人戊○○於偵查中之陳述外
    ，當事人於本院準備程序及審判期日均表示無意見而不予爭
    執，且迄言詞辯論終結前均未聲明異議，本院審酌上開證據
    資料製作時之情況，尚無違法不當及證明力明顯過低之瑕疵
    ，亦認為以之作為證據應屬適當，揆諸前開規定，爰逕依刑
    事訴訟法第159 條之5 規定，認前揭證據資料均例外有證據
    能力。
貳、實體部分：
一、公訴意旨略以：被告丙○○係址設臺中縣太平市○○路○段1
    巷54號鴻樺公司負責人，與景昶公司負責人即同案被告己○○，均明知商標「JS」之商標圖樣，業經告訴人健佳公司向
    中華民國經濟部智慧財產局（下稱智慧財產局）註冊取得商
    標權，專用於烹飪鍋、非電動油炸鍋、油炸網籃、非貴金屬
    製盤、碗盤放置架、不鏽鋼壺、鍋、蒸籠、筷籠、咖啡壺、
    碗盤杯架、鍋蓋架、麵棍、杓、開瓶器、調味瓶架、成套調
    味瓶、曬衣架、烤架、保鮮膜切割器等類商品，現仍在專用
    期限內，且健佳公司所販售「JS」商標之AH粉漿壺V 型予下
    游廠商之單價為450 元，下游廠商之售價為500 元。詎己○○竟於民國94年8 月26日，以每支約230 元之價格，向中國
    大陸振華廚具直銷部購入進口仿冒「JS」商標之AH粉漿壺V
    型40 0支，於94年9 月間，以每支260 元之價格售予知情之
    鴻樺公司負責人丙○○，丙○○又自94年10月起，以每支28
    5 元之價格，再販售予泉玟企業有限公司（下稱泉玟公司）
    負責人乙○○及不特定之人，因認被告丙○○涉犯商標法第
    82條之非法販賣侵害商標權之商品罪嫌云云。
二、按犯罪事實應依證據認定之，無證據不得認定其犯罪事實，
    又不能證明被告犯罪者，應諭知無罪判決，刑事訴訟法第15
    4 條、第301 條第1 項分別定有明文。而刑事訴訟上證明之
    資料，無論為直接證據或間接證據，均須達於通常一般之人
    均不致有所懷疑，而得確信其真實之程度，始得據為有罪之
    認定，若其關於被告是否犯罪之證明未能達此程度，而有合
    理之懷疑存在，致使無從形成有罪之確信，根據「罪證有疑
    ，利於被告」之證據法則，即不得據為不利被告之認定，此
    有最高法院76年台上字第4986號判例可稽。次按商標法第82
    條之非法販賣侵害商標權之商品罪，係以未得商標權人同意
    於同一或類似之商品或服務，使用相同之註冊商標，或於類
    似之商品或服務，使用相同之註冊商標，有致相關消費者混
    淆誤認之虞，或於同一或類似之商品或服務，使用近似於註
    冊商標之商標，有致相關消費者混淆認之虞之商品為規範客
    體，倘所販賣之商品，係屬俗稱水貨之外來產製正牌商品，
    此種真品之平行輸入，其品質與我國商標使用權人行銷之同
    一商品相若，且無引起消費者混淆、誤認、受騙之虞者，對
    我國商標使用權人之營業信譽及消費者之利益均無損害，並
    可防止我國商標使用權人獨佔國內市場、控制商品價格，反
    可促進價格之競爭，使消費者購買同一商品有選擇之餘地，
    享受自由競爭之利益，於商標法之目的並不違背，在此範圍
    內，應認為不構成侵害商標使用權，即無以該罪責相繩之餘
    地。
三、公訴人認被告丙○○涉犯上開罪嫌，無非以告訴人健佳公司
    代表人戊○○之指訴、健佳公司購得標有「JS」商標圖樣之
    AH粉漿壺V 型、統一發票、估價單、寄存單、中華民國商標
    註冊證等為據，訊據被告丙○○固不否認伊為鴻樺公司之登
    記負責人，曾與健佳公司有業務往來，惟堅決否認有何違反
    商標法犯行，辯稱：伊只是擔任鴻樺公司登記負責人，公司
    實際業務均由甲○○處理，本件向景昶公司購買系爭粉漿壺
    之交易，係甲○○洽談，伊並不知情，伊於警、偵訊之陳述
    ，係案發後根據資料回答等語。其辯護人辯稱：景昶公司進
    口之系爭粉漿壺係健佳公司授權製造之大陸廠商製造，並非
    仿冒商標之商品，健佳公司提出供扣案之真品，其上之「JS
    」商標是斜的，足見健佳公司之真品粉漿壺品質不一；系爭
    粉漿壺中有部分「JS」商標被磨掉，並非被告所為，被告並
    無侵害健佳公司商標之犯意等語。
四、查卷附「JS」商標圖樣，係健佳公司向我國經濟部智慧財產
    局申請註冊登記，而取得專用於前述之商品，商標專用期間
    自93年11月16日至103 年11月15日等情，有中華民國商標註
    冊證1 紙在卷可參（95年度偵字第6543號卷第9 頁），鴻樺
    公司於本件案發前，曾向健佳公司下游廠新永成公司購買有
    「JS」商標之AH粉漿壺，價格1 支500 元，向景昶公司購買
    系爭粉漿壺，1 支260 元，共購買400 支，鴻樺公司並以1
    支285 元價格出售予泉玟公司，嗣因接獲健佳公司委託律師
    發出之警告函，乃將系爭粉漿壺共69支退還予佳健公司等情
    ，業據證人丁○○、乙○○、戊○○、己○○、甲○○證述
    在卷（本院卷第23、64、67、76、77頁、第98至100 頁、第
    103 頁、96年度易字第137 號卷（二）第135 頁），並有景
    昶公司寄存單、進口報單、鴻樺公司寄存單、鴻樺公司向新
    永成公司購買上開粉漿壺之單據各1 紙在卷可稽（95年度偵
    字第6543號卷第44、30、74頁、96年度易字第137 號卷（一
    ）第33頁）；另告訴人健佳公司於本院前審提出扣案之粉漿
    壺66支，證人戊○○證稱係鴻樺公司退回之69支系爭粉漿壺
    中之66支（本院卷第70頁），其中23支在壺柄上有印製「JS
    」商標，有17支沒有「JS」商標，亦無明顯磨掉該商標之痕
    跡，另26支在壺柄上有明顯磨掉「JS」商標之痕跡，有本院
    勘驗筆錄2 份在卷可稽（96年度易字第137 號卷（二）第13
    0 頁、本院卷第107 頁），上開事實，應堪認定。
五、證人甲○○證稱：伊在鴻樺公司擔任業務及管理工作，伊岳
    母即被告丙○○將公司事情交給伊管理，丙○○是董事長，
    比較大批的貨或交易金額較大時，伊會請示丙○○；丙○○
    會到公司上班，公司的辦公室、住家、倉庫都在同一處；購
    買系爭粉漿壺，係伊去接洽及開支票付款，這是一般出貨，
    不需要先向丙○○報告，丙○○也不管這種事情，伊處理鴻
    樺公司業務，有得到丙○○認同及授權等語（本院卷第96、
    97、100 、102 、104 頁），依證人甲○○上開證述，足見
    被告雖將鴻樺公司部分業務授權予甲○○處理，然甲○○並
    未全權掌管鴻樺公司，在鴻樺公司涉及大批貨物及金額較大
    之交易時，甲○○仍需請示被告意見，足認被告雖未親自處
    理系爭粉漿壺之買賣細節，惟對於本件交易，尚難諉為不知
    ；且被告於本件警、偵訊時，對於向景昶公司進價、數量、
    出售予泉玟公司售價、數量，供述綦詳（95年度偵字第6543
    號卷第38至40頁、第60、62頁），證人甲○○又證稱於被告
    接受警詢前，伊並未告訴被告鴻樺公司何時開始賣粉漿壺、
    賣給泉玟公司之數量、進價（本院卷第102 頁），益證被告
    對爭粉漿壺買賣乙節，應屬知悉，否則如何於警、偵訊詳細
    供述，是被告辯稱對於本件買賣毫不知情云云，尚無足採。
六、次查，系爭粉漿壺係同案被告己○○經營之景昶公司透過大
    陸潮州雅緻公司，向大陸振華直銷部訂購，大陸振華直銷部
    再向製造商大陸廣東省江門市東方不銹鋼製品有限公司（下
    稱大陸東方公司）訂購，取得貨品後，交給潮州雅緻公司沈
    海燕驗收後輸入台灣，整批合計數量為400 支，業據證人丁○○、己○○證述在卷（本院卷第24、74、75、76頁），並
    有振華直銷部出具之出貨單、大陸東方公司證明書、產品結
    構剖示圖、東方公司簡介廣告、送貨單各1 紙附卷可考（95
    年度偵字第6543號卷第51頁、第64至66頁，96年度易字第13
    7 號卷（二）第84頁），又證人戊○○證稱：健佳公司所販
    賣之粉漿壺，在臺灣沒有生產，生產地在大陸，健佳公司係
    授權大陸東公司製造有「JS」商標之粉漿壺並進貨，並未與
    大陸東方公司約定不可在大陸販售印有該商標之產品；臺灣
    生產AH粉漿壺的僅有健佳公司，鴻樺公司後來退回給健佳公
    司之粉漿壺，上面「JS」之符號與健佳公司本身銷售之粉漿
    壺之「JS」商標相同（本院卷第69、70、71、頁、96年度易
    字第137 號卷（二）第127 、129 頁），健佳公司告訴代理
    人周志宏律師亦稱：健佳公司委託大陸工廠製造AH粉漿壺，
    ，大陸有在賣，所販售商品是有商標（臺灣高等法院97年度
    上易字第1206號卷第32頁），足見健佳公司所販售之AH粉漿
    壺產品，並未在臺自行製造，係委託大陸東方公司製造，而
    後進口回臺銷售，健佳公司與大陸東方公司並未約定不可在
    大陸販售印有「JS」商標之產品，依證人戊○○所述，大陸
    地區除大陸東方公司、臺灣地區除健佳公司外，並無其他廠
    商製造、販售AH粉漿壺，足見系爭粉漿壺在大陸地區之唯一
    製造商，僅有大陸東方公司，堪認本件鴻樺公司向景昶公司
    購買之400 支粉漿壺，應係大陸東方公司製造。證人戊○○
    雖出具鑑識證明書稱：所有仿品皆非為授權製造工廠所生產
    、所有仿品皆無標示標籤、所有仿品品質低劣，材質粗糙，
    顯與真品不同云云（95年度偵字第6534號卷第31頁），並於
    偵查中指稱：被告所販賣之仿冒商品，材質薄、按壓器按壓
    的感覺也不一樣，刨光技術較為粗糙，重量不一樣云云（95
    年度偵字第6543號卷第78頁），於本院前審稱：握把處之「
    JS」商標圖樣「歪歪的」（96年度易字第137 號卷（二）第
    130 頁），惟證人戊○○就上開鑑識證明書所依據之2 支粉
    漿壺，首稱：1 支是健佳公司的，1 支是向泉玟公司購買，
    2 支粉漿壺都不是鴻樺公司退回之貨品，後又改稱：2 支仿
    品都是鴻樺公司退回的（本院卷第70頁），證人戊○○就上
    開鑑識證明書係何種粉漿壺進行鑑定，所述前後不一致，其
    鑑識已現瑕疵，即無從依該鑑識證明書結論，逕認系爭粉漿
    壺非為大陸東公司製造；進者，健佳公司於本院前審提出扣
    案之系爭粉漿壺、健佳公司販售之所謂「真品」粉漿壺各1
    支，因未特別標示何者為真、何者為仿，致難分辨何者為健
    佳公司販賣之「真品」，2 支粉漿壺之手把處均有「304 」
    、「JS」的標誌，上開標誌兩者大小相符，有勘驗筆錄可稽
    （96年度易字第137 號卷（二）第72頁），並有該2 支粉漿
    壺照片在卷可供比對（95年度偵字第6543號卷第72、73頁）
    ，證人戊○○復證稱：鴻樺公司後來退回給健佳公司之粉漿
    壺，上面「JS」舟符號與健佳公司本身銷售之粉漿壺上「JS
    」商標並無不同，粉漿壺握把是獨立具有「JS」商標圖樣之
    模具，沒有辦法做出未具有「JS」商標之握把（本院卷第70
    、73頁），足見系爭粉漿壺與健佳公司販售之粉漿壺，當屬
    同一模具所鑄成，卻因品質管制不夠精良、嚴密而材質稍歧
    ，被告辯稱：系爭粉漿壺每批材質厚薄、刨光情形均不相同
    等語（96年度易字第137 號卷（二）第73頁），尚非不可採
    信。系爭粉漿壺既係由告訴人健佳公司授權之大陸東方公司
    製造，健佳公司又未禁止大陸東方公司在大陸地區銷售該粉
    漿壺，是系爭粉漿壺應非「未得商標權人同意於同一之商品
    ，使用相同之註冊商標」之侵害商標權商品，與上開商標法
    第62條規定之處罰客體，顯屬有間。
七、再查，鴻樺公司向景昶公司訂購系爭粉漿壺時，言明不要有
    「JS」商標圖樣，系爭粉漿壺進關後，貨先到蘆洲的景昶公
    司，再由景昶公司委託貨運公司寄送予鴻樺公司，業據證人
    丁○○、己○○證述在卷（本院卷第23、26、75、76頁），
    足徵鴻樺公司擬購買者為沒有「JS」商標之粉漿壺，而該批
    粉漿壺送抵臺灣後，最初之收受者並非鴻樺公司；證人甲○○並證稱：系爭粉漿壺送抵景昶公司後，景昶公司業務人員
    丁○○打開1 箱查看，未看到有「JS」商標之粉漿壺，並未
    全部打開查看，貨送到鴻樺公司時，鴻樺公司人員甲○○打
    開看1 、2 支，沒有「JS」商標，未再檢查其餘貨品，嗣泉
    玟公司退回之粉漿壺中，部分有「JS」商標、部分沒有，沒
    有商標的就是柄的部分未打上「JS」商標等語（本院卷第10
    4 、105 頁、96年度易字第137 號卷（二）第139 頁），可
    徵在鴻樺公司收受將該批粉漿壺、出售予泉玟公司之際，被
    告主觀上對於系爭粉漿壺上有「JS」商標乙節，應無認知，
    自無可能基於侵害商標權之犯意，故意磨掉部分粉漿壺之「
    JS」商標，再出售予泉玟公司，尚難認係被告磨掉系爭粉漿
    壺之「JS」商標；又扣案之66支粉漿壺中，部分在壺柄上有
    印製「JS」商標，部分沒有「JS」商標，亦無明顯磨掉該商
    標之痕跡，部分在壺柄上有明顯磨掉「JS」商標之痕跡，業
    經本院勘驗在卷，有前揭開勘驗筆錄可稽，系爭粉漿壺中既
    有印商標者，亦有未印商標者，益見證人甲○○證稱：伊收
    到粉漿壺後，拿出來看的1 、2 支粉漿壺並無「JS」商標屬
    實，堪認被告對於系爭粉漿壺中部分有「JS」商標乙節並不
    知情，殊難逕以告訴人健佳公司事後發現退回之粉漿壺中部
    分有「JS」商標或遭磨掉之痕跡，遽認被告於鴻樺公司訂貨
    之初，即具有販賣侵害商標權商品之犯意。
八、綜上所述，本件被告販賣系爭粉漿壺之來源，既與告訴人健
    佳公司販售相同，品質亦相若，尚難謂系爭粉漿壺為侵害商
    標權之商品，且依卷內事證，並無足證明被告丙○○主觀上
    有何違反商標法第82條之犯意，此外亦無其他積極證據足資
    證明被告涉犯上開罪嫌，自應諭知無罪之判決。
據上論斷，應依刑事訴訟法第301 條第1 項，判決如主文。
本案經檢察官游儒倡到庭執行職務。
中    華    民    國    97    年    12    月    31    日
                  刑事第三庭法  官  陳美彤
以上正本證明與原本無異。
如不服本判決應於收受判決後10日內向本院提出上訴書狀，並應
應敘述具體理由。其未敘述上訴理由者，應於上訴期間屆滿後20
日內向本院補提理由書(均須按他造當事人之人數附繕本)「切勿
逕送上級法院」。
                            書記官  賴麗容
中    華    民    國    97    年    12    月    31    日


司法院資訊處製作；財團法人民間司法改革基金會備份。
